【裁判字號】    89,易,12
【裁判日期】    890128
【裁判案由】    侵占
【裁判全文】
臺灣雲林地方法院刑事判決                            八十九年度易字第一二號
    公  訴  人  臺灣雲林地方法院檢察署檢察官
    被      告  乙○○
右列被告因侵占案件，經檢察官提起公訴（八十八年度偵字第五九九九號），本院判
決如左：
    主  文
乙○○意圖為自己不法之所有，而侵占自己持有他人之物，處有期徒刑陸月。
    事  實
一、乙○○於民國（下同）八十八年十月三日上午十一時許，至雲林縣麥寮鄉○○路
    二一六號甲○○經營之夆成小客車租賃行，租用車牌號碼ＩＩ－三三四八號福特
    廠牌一千六百CC小客車一輛，雙方言明租期一日，租金每日新台幣（下同）二千
    元，乙○○應於八十八年十月四日上午十一時返還，若要續租，應先徵得甲○○
    同意後再繼續租用，乙○○交付二千元租金並影印其身分證及駕駛執照交予甲○
    ○後，甲○○乃將上開小客車交予乙○○持有使用，惟乙○○於同年月四日上午
    十一時租約到期後，雖有打電話給夆成小客車租賃行向甲○○表示欲延一天還車
    ，經甲○○同意，然乙○○卻於八十八年十月五日上午十一時許不僅逾期未依約
    向甲○○續約，且未再繳付租金，反而意圖為自己不法之所有，在雲林縣麥寮鄉
    台塑六輕廠區外某處，將上開小客車易持有為所有而侵占入己。經甲○○按乙○
    ○所留身分證上之地址（高雄縣鳳山市○○里○○街八五巷一號）前往查看，始
    發現乙○○早已離開該址約一年，且無法依乙○○在租車契約書上所留之電話號
    碼連絡上乙○○，乙○○不僅拒不交還上開小客車，並將該車置於他處使甲○○
    無從追索，且行蹤杳然不主動與甲○○聯絡，足以生損害於甲○○。
二、案經甲○○訴由雲林縣警察局台西分局報請臺灣雲林地方法院檢察署檢察官偵查
    起訴。
    理  由
一、訊據被告乙○○固坦承於右揭時地向告訴人甲○○承租右開小客車一天之事實不
    諱，惟矢口否認有何侵占之不法意圖，辯稱：伊於租約到期後，曾打電話給車行
    表示要延一天還車，之後伊朋友將右開小客車開出去而撞到受損，伊找到車後，
    因沒錢修車及繳納拖延數天之租金，伊就於八十八年十月七日凌晨五時三十分許
    ，將右開小客車開到車行門口，伊在一張紙條上寫請老闆原諒，伊會在一個禮拜
    內出面來解決，並註明右開小客車之鑰匙係藏在車行旁地上四塊磚頭內，寫好後
    將該紙條放在車內儀表板上並鎖上車門，當時伊以為停車位置係在派出所對面，
    應該不會有事，沒想到在車行開門前短短的時間內就被人偷了云云。經查：
    (1)右揭事實，業據告訴人甲○○指訴綦詳，並有租賃契約書及被告乙○○之身分
      證、駕駛執照影本各一紙附卷可稽，足認被告乙○○確有向告訴人甲○○租用
      右開小客車逾期未還；
    (2)被告乙○○於租車時，在租賃契約書上所留之地址（高雄縣鳳山市○○里○○
      街八五巷一號）固係其妻鄭雅惠居住之處所，然查被告乙○○與其妻已於八十
      七年十月八日離婚，離婚後被告乙○○即離開右址去向不明，告訴人甲○○按
      址查訪固不得要領，即便警員前往送達通知書，亦為鄭雅惠之父鄭進川拒絕代
      收，此有高雄縣警察局鳳山分局八十八年十一月十日鳳警刑三字第○九一三○
      號函附卷可稽，被告乙○○於本院審理時既供稱：伊離婚後很少與前妻她家聯
      絡等語，堪信被告乙○○向告訴人甲○○租用右開小客車時，事實上已不在右
      址居住；被告乙○○於租車時，在租賃契約書上雖有留下聯絡電話0000
      00000、Ｚ000000000，然查：000000000號電話用戶
      為鄭陳月霞（裝機地址為高雄縣鳳山市○○里○○街八三巷二樓），被告乙○
      ○亦供稱該電話係其前妻家中之電話，並非被告乙○○在使用，足認被告乙○
      ○於租車時，告訴人甲○○根本無法以上開000000000號電話聯絡被
      告乙○○；另Ｚ000000000號行動電話用戶雖為被告乙○○，然被告
      乙○○既陳稱：因伊為了要修車，而將上開行動電話手機賣掉，故車行無法以
      右開行動電話號碼與伊聯絡等語，被告乙○○明知告訴人甲○○無法以右開地
      址及000000000號電話聯絡被告乙○○，卻將唯一能聯絡得上被告乙
      ○○之右開行動電話手機賣掉，致告訴人甲○○無法聯絡被告乙○○，益見此
      時被告乙○○對右開小客車顯有不法所有之不法意圖甚明；
    (3)被告乙○○雖辯稱：伊於八十八年十月七日凌晨五時三十分許，將右開小客車
      開到車行門口，伊在一張紙條上寫請老闆原諒，伊會在一個禮拜內出面來解決
      ，並註明右開小客車鑰匙係藏在車行旁地上四塊磚頭內，寫好後將該紙條放在
      車內儀表板上並鎖上車門，當時伊以為停車位置係在派出所對面，應該不會有
      事，沒想到在車行開門前短短的時間內就被人偷了云云，倘被告乙○○有還車
      之意，理應當面將右開小客車交還給告訴人甲○○以明責任才是，豈有在凌晨
      五時三十分許車行尚未開門之前，將右開小客車停在車行門口就撒手不管之理
      ，且依被告乙○○所述，豈非以右開紙條告訴過往行人，右開小客車之鑰匙係
      藏在車行旁地上四塊磚頭內，而讓人不費吹灰之力即可取得鑰匙將右開小客車
      開走；且被告乙○○既未主動在一個禮拜內出面來解決車損及拖延數天租金之
      事，更表示並無證據能證明其有將右開小客車開到車行並留字條說要還車，足
      徵被告乙○○所辯顯屬無稽；
    綜上所述，被告乙○○所辯，顯係事後卸責之詞，不足採信。被告乙○○租車後
    ，既未依約續租，復未返還上開轎車，更杜撰右開小客車業已失竊（然被告乙○
    ○卻未向警方報案失竊），被告乙○○顯有將右開小客車易持有為所有之不法意
    圖甚明。被告乙○○於本院審理時既供稱：伊租車時係在雲林縣麥寮鄉台塑六輕
    廠區門口外租房子住等語，可見被告乙○○係在雲林縣麥寮鄉台塑六輕廠區門口
    外某處侵占右開小客車。本件事證明確，被告乙○○之犯行應堪認定。
二、核被告乙○○所為，係犯刑法第三百三十五條第一項之侵占罪。爰審酌被告乙○
    ○之犯罪動機、目的、手段、品行、智識程度、所生危害、犯後矯飾犯行毫無悔
    意等一切情狀，量處如主文所示之刑，以資懲儆。
據上論斷，應依刑事訴訟法第二百九十九條第一項前段、刑法第三百三十五條第一項
、罰金罰鍰提高標準條例第一條前段，判決如主文。
本案經檢察官藍獻榮到庭執行職務。
中      華      民      國      八十九      年    一    月    二十八    日
                                         臺灣雲林地方法院刑事第二庭
                                             法    官  倪  彰  鴻
右正本證明與原本無異。
如不服本判決，應於判決送達後十日內向本院提出上訴狀( 應附繕本 )。
                                             書 記 官  沈  瑞  芳
中      華      民      國      八十九      年    一    月    二十八    日
刑法第三百三十五條
意圖為自己或第三人不法之所有，而侵占自己持有他人之物者，處五年以下有期徒刑
、拘役或科或併科一千元以下罰金。
前項之未遂犯罰之。


司法院資訊處製作；財團法人民間司法改革基金會備份。
